【裁判字號】    98,易,559
【裁判日期】    981231
【裁判案由】    贓物
【裁判全文】
臺灣士林地方法院刑事判決               98年度易字第559號
公  訴  人  臺灣士林地方法院檢察署檢察官
被      告  丁○○
選任辯護人  劉大正律師
上列被告因贓物案件，經檢察官聲請以簡易判決處刑（98年度偵
字第10146 號），本院內湖簡易庭認為不宜（98年度湖簡字第
596 號），移由本院刑事庭依通常程序審理，並判決如下：
    主  文
丁○○故買贓物，處拘役伍拾日，如易科罰金，以新臺幣壹仟元
折算壹日。緩刑年。
    事  實
一、丁○○係臺北縣八里鄉○○路○ 段132 之1 號「龍翔金屬有
    限公司」（下稱龍翔公司）負責人甲○○之妻，緣乙○○於
    民國98年3 月5 日中午12時許，駕駛車牌號碼HW-7709 號自
    用小貨車前往臺北縣八里鄉○○○街五華墓園後方山上，竊
    得丙○○所有之鋼管支撐柱1 批，旋於同日中午12時30分許
    ，駕駛上開貨車載運竊得之鋼管支撐柱（重量約800 公斤）
    ，前往龍翔公司變賣。詎丁○○對於鋼管支撐柱非屬一般家
    庭廢鐵而係特殊用途有所認識，且乙○○並未告知來源之可
    疑情形下，主觀上當可得而知為財產犯罪之贓物，竟在未予
    詢問來源及登記身分資料下，逕以每公斤新臺幣（下同）5
    元共4 千元之價格故予買受之。嗣因乙○○涉犯竊盜遭警查
    獲後供出贓物流向，迨98年6 月15日上午10時40分許，經警
    通知丁○○到案說明後，始悉上情。
二、案經臺北市政府警察局移送臺灣士林地方法院檢察署檢察官
    偵查後聲請以簡易判決處刑，本院內湖簡易庭認為不宜，移
    由本院刑事庭依通常程序審理。
    理  由
一、按檢察官聲請以簡易判決處刑之案件，經法院認為有刑事訴
    訟法第451 條之1 第4 項但書之情形者，應適用通常程序審
    判之，同法第452 條定有明文。本案被告丁○○主觀上有無
    贓物之認識尚待調查，本院內湖簡易庭認無從形成有罪確信
    ，不宜以簡易判決處刑，故移由本院刑事庭改依通常程序審
    理，合先敘明。
二、按被告以外之人於審判外之言詞或書面陳述，除法律有規定
    者外，不得作為證據，刑事訴訟法第159 條第1 項固有明文
    。惟被告以外之人於審判外之陳述，經當事人於審判程序同
    意作為證據，法院審酌該言詞陳述或書面陳述作成時之情況
    ，認為適當者，亦得為證據；當事人、代理人或辯護人於法
    院調查證據時，知有上開刑事訴訟法第159 條第1 項不得為
    證據之情形，而未於言詞辯論終結前聲明異議者，視為有前
    項之同意，刑事訴訟法第159 條之5 亦有明文。本判決以下
    引用被告以外之人於審判外之言詞或書面陳述，經本院於審
    判程序提示予被告、辯護人，並告以內容要旨，被告、辯護
    人均表示無意見，且未聲明異議，本院審酌相關言詞陳述或
    書面陳述作成時之情況，認為適當，依前揭法條意旨，均得
    援為本案證據。
三、訊據被告坦承於上開時間、地點，以每公斤5 元之價格向乙○○收購鋼管支撐柱5 支，重量約40餘公斤，惟矢口否認有
    故買贓物之犯罪故意，辯稱伊平時不會參與龍翔公司收購廢
    五金之業務，案發當日係因家中兩位幼子哭鬧，一時未察而
    於收購時漏未登記賣方身分云云。經查：
    (一)刑法上贓物罪之成立，不論行為人之行為態樣為收受、
        搬運、寄藏、故買或牙保，要皆以行為人對其所收受、
        搬運、寄藏、故買或牙保之物，於主觀上明知為贓物為
        必要，因此主觀狀態存在於行為人本身，除非行為人自
        白此一犯罪主觀構成要件，否則於訴訟上欲探究行為人
        有無此種贓物之主觀認識，類皆以情況證據為認定該主
        觀犯意之證據方法。且訴訟法之證明及認定之事實，乃
        歷史之證明及推論，與自然科學上之實驗證明不同，後
        者得以實驗求證完全一致或符合，然訴訟法上之證明及
        事實認定，以推論高度之蓋然性，其推論所得之概括認
        定，須通常之人皆可確信為真實即可。
    (二)有關案外人連建宏於98年3 月5 日中午12時許，駕車前
        往臺北縣八里鄉○○○街五華墓園後方山上，竊得被害
        人丙○○所有之鋼管支撐柱1 批，旋於同日中午12時30
        分許，駕駛上開貨車載運竊得之鋼管支撐柱，前往龍翔
        公司變賣獲利之事實，業經連建宏陳述在卷（第10146
        號偵查卷第24頁參照），核與被害人丙○○之指訴情節
        相符，並有卷附監視錄影翻拍照片可稽，則系爭鋼管支
        撐柱係竊盜犯罪之贓物，自堪認定。至被告雖辯稱僅以
        每公斤5 元之代價，向連建宏收購重約40餘公斤之鋼管
        支撐柱5 支，價款僅有幾百元云云，然連建宏自承該次
        變賣贓物得款計4 千元，以每公斤5 元計算，檢察官認
        定乙○○行竊後變賣之鋼管支撐柱重量約800 公斤，應
        屬有據。至被告雖提出現場照片辯稱當日僅收購照片所
        示5 支鋼管支撐柱，然上開照片係案發後逾3 個月為警
        查獲時所拍攝，龍翔公司或於該段期間內已將部分贓物
        轉售他人，此可自甲○○於警詢中陳稱「（乙○○所賣
        給你的鋼管支撐柱現在何處？）現有的都還在我工廠內
        」等語查悉，且若收購數量僅5 支共40餘公斤、價款僅
        幾百元之譜，被告於警詢及檢察官偵查中經告知連建宏
        供稱轉賣獲利約4 千元時，諒無僅輕描淡寫表示「重量
        應該沒有這麼多」、「忘記了」等語之理，故本院認定
        被告收購之數量應以連建宏供述內容為準。
    (三)查被告為龍翔公司負責人甲○○之妻，育有施翔○、施
        柏○（真實姓名年籍詳卷）兩名未滿4 歲稚子，業經被
        告、甲○○供述在卷，並有本院卷附龍翔公司營利事業
        登記證、全戶戶籍資料可參，則被告辯稱案發當日因幼
        子哭鬧而漏未登記連建宏之身分資料乙節，固非全然無
        據。惟依被告之供述，龍翔公司除負責人甲○○外，僅
        雇用兩名員工，顯屬極小型規模之廢棄金屬回收場，被
        告身為負責人之妻，且於負責人及員工均外出之際，猶
        可自行比對價目表處理廢鐵收購事宜，足見被告平日亦
        有參與公司業務，故被告辯稱本案為其第一次處理廢鐵
        收購云云，顯屬犯後卸責之詞。且被告初於警詢中辯稱
        案發當時因小孩哭鬧而「忘記」登記乙○○之身分資料
       （ 第10146 號偵查卷第6 頁參照），偵查中則自承平日
        會登記客人資料及開立收購單（同上卷第31頁參照），
        足見被告對於收購廢五金需登記對方身分乙節有所認識
        ，然於本院審理中卻改稱從來都不知道收購廢五金需要
        登記身分云云，前後陳述明顯不一，應屬畏罪之飾詞。
        而被告向連建宏收購者並非一般家庭廢五金，而係工地
        專用之鋼管支撐柱，兩端並有特殊四瓣造型，此有卷附
        照片2 張可參（第1798號偵查卷第18頁參照），就令乙○○並未主動告知來源，依一般普通人之社會常識，被
        告主觀上應對物品來源有所懷疑並進行查證，而其身為
        廢金屬回收場負責人之妻，長期浸淫此業，更無不知之
        理，迺未加探詢並登記身分資料後即予收購，足認其主
        觀上可得而知該批鋼管支撐柱係財產犯罪之贓物，竟故
        予買受，自已該當刑法上故買贓物之要件。綜上所陳，
        本案事證明確，被告犯行堪可認定，應依法論科。
四、核被告所為，係犯刑法第349 條第2 項之故買贓物罪。本院
    審酌被告故買贓物之行為，增加被害人追索贓物之難度，且
    迄未與被害人達成和解，惟慮其智識程度不高，僅國中畢業
    （卷附全戶戶籍資料參照），而依卷內相關同業陳述，同類
    廢鐵每公斤約僅能賺取0.5 元運費（第1798號偵查卷第25頁
    參照），據此計算被告本次收購之獲利僅約400 元，獲利甚
    微，併其犯後態度等一切情狀，量處如主文所示之刑，併諭
    知易科罰金之折算標準。又被告前未曾因故意犯罪受有期徒
    刑以上刑之宣告，有本院卷附臺灣高等法院被告前案紀錄表
    可稽，本院認其經此教訓後，當知警惕，應無再犯之虞，因
    認其所受宣告之刑，以暫不執行為適當，併予宣告緩刑3 年
    ，以勵來茲，用啟自新。
據上論斷，應依刑事訴訟法第452 條、第299 條第1 項前段，刑
法第349 條第2 項、第41條第1 項前段、第74條第1 項第1 款，
刑法施行法第1 條之1 ，判決如主文。
本案經檢察官張紜瑋到庭執行職務。
中    華    民    國    98    年    12    月    31    日
                  刑事第四庭審判長法  官    李正紀
                                  法  官    莊明達
                                  法  官    楊皓清
以上正本證明與原本無異。
如不服本判決應於收受判決後10日內向本院提出上訴書狀，並應
敘述具體理由：其未敘述上訴理由者，應於上訴期間屆滿後20日
向向本院補提理由書（均須按他造當事人之人數附繕本）「切勿
逕送上級法院」。
                                  書記官   朱俶伶
中    華    民    國    98    年    12    月    31    日
附錄論罪法條：
中華民國刑法第349條第2項
搬運、寄藏、故買贓物或為牙保者，處 5 年以下有期徒刑、拘役
或科或併科 1 千元以下罰金。


司法院資訊處製作；財團法人民間司法改革基金會備份。
